【裁判字號】    98,交抗,2806
【裁判日期】    981127
【裁判案由】    違反道路交通管理處罰條例
【裁判全文】
臺灣高等法院交通事件裁定            98年度交抗字第2806號
抗  告  人
即受處分人  甲○○
上列抗告人因違反道路交通管理處罰條例案件，不服臺灣桃園地
方法院，中華民國98年10月22日所為裁定（98年度交聲字第3000
號），提起抗告，本院裁定如下：
    主  文
抗告駁回。
    理  由
一、按「受處分人，不服道路交通管理處罰條例第8 條主管機關
    所為之處罰者，得於接到裁決書之翌日起20日內，向管轄地
    方法院聲明異議。」道路交通管理處罰條例第87條第1 項定
    有明文。又「交通法庭認聲明異議不合法律上之程式，且無
    從補正者，應以裁定駁回之。」道路交通案件處理辦法第18
    條前段亦有明文。再「處理違反道路交通管理事件，有關文
    書送達之程序，依行政程序法之規定。」違反道路交通管理
    事件統一裁罰標準及處理細則第5 條定有明文。次按「送達
    ，於應受送達人之住居所、事務所或營業所為之，但在行政
    機關辦公處所或他處會晤應受送達人時，得於會晤處所為之
    。」；「於應送達處所不獲會晤應受送達人時，得將文書付
    與有辨別事理能力之同居人、受僱人或應送達處所之接收郵
    件人員。」；又「送達不能依前2 條規定為之者，得將文書
    寄存送達地之地方自治或警察機關，並作送達通知書兩份，
    一份黏貼於應受送達人住居所、事務所、營業所或其就業處
    所門首，另一份交由鄰居轉交或置於該送達處所信箱或其他
    適當位置，以為送達。前項情形，由郵政機關為送達者，得
    將文書寄存於送達地之郵政機關；寄存機關自收受寄存文書
    之日起，應保存3 個月。」；行政程序法第72條第1 項、第
    73條第1 項、第74條分別定有明文。另按行政機關依行政程
    序法而為文書之送達，專依該法律之規定，且該法並無準用
    民事訴訟法或刑事訴訟法關於寄存送達自寄存之日起10日生
    效規定之規定，是文書合法寄存送達後，當自寄存之日起即
    時生效，並非於寄存之日起算10 日 生效，或自受送達人實
    際領取文書之日起生效（臺灣高等法院97年法律座談會第42
    、43號提案研討結果亦同此意見），合先敘明。
二、經查：本件抗告人即受處分人甲○○因其所有之車牌號碼F5
    Q-572 號重型機車，於民國97年2 月15日16時23分許，在桃
    園縣平鎮市○○路○ 段342 號巷口，為警逕行舉發有人駕該
    車闖紅燈（直行往中壢方向）之違規，依道路交通管理處罰
    條例第53條第1 項第1 款之規定（裁決書漏引第1 款），於
    97年7 月25日以屏監違字第裁82-DB0000000號裁決書，裁處
    該機車車主即抗告人罰鍰新臺幣4,500 元，而前開裁決書經
    送交郵政機關以掛號郵寄方式，投遞至抗告人之戶籍地即屏
    東縣新埤鄉○○路12號為送達時，因在送達處所未獲會晤應
    受送達人即抗告人本人，亦無受領文書之同居人、受僱人，
    或接收郵件人員，遂於97年8 月4 日將裁決書寄存於新埤郵
    局，並作送達通知書2 份，1 份黏貼於抗告人住所門首，另
    1 份置於送達處所信箱或適當位置，以為寄存送達，此有裁
    決書、個人基本資料查詢結果1 份、屏東監理站送達證書影
    本1 紙在卷足憑，故原處分機關以上開戶籍地址為送達，並
    已合法寄存於新埤郵局，自已發生合法送達之效力，不因抗
    告人實際上有無收受而有所異，是本件裁決書既經合法送達
    ，抗告人如對原處分機關所為之裁決不服欲提起聲明異議，
    依照前開法條說明，其提出聲明異議期間應自97年8 月5 日
    （即裁決書合法送達生效之翌日）起算至97年8 月24日止，
    惟抗告人非居住於處罰機關（原處分機關之機關地址：屏東
    市○○路222 號）所在之鄉、鎮、市，且非居住於原審管轄
    區域，依法院訴訟當事人在途期間標準第4 條第1 項第3 款
    及第2 條第1 項規定，須扣除在途期間5 日，故自應以97年
    8 月29日（為星期五，非星期日、紀念日或其他休息日）為
    期間末日而屆滿，抗告人竟遲至98年10月20日始具狀向原審
    提出聲明異議，此有聲明異議狀、狀上收文章戳等件在卷可
    據，則抗告人顯已逾越法定聲明異議之不變期間，其聲明異
    議不合法律上之程式，且無從補正。原審審酌上情，裁定將
    抗告人之異議駁回，並無不合。抗告意旨仍執陳詞指摘本件
    裁決書送達不合法，並辯稱不應加重罰鍰金額云云，惟依「
    先程序後實體」之法理，本件異議程序既不合法，即無由審
    酌實體事項，其抗告為無理由，自應予以駁回。
三、據上論斷，應依道路交通案件處理辦法第26條，刑事訴訟法
    第412條，裁定如主文。
中    華    民    國    98    年    11    月    27    日
                  刑事第二十庭審判長法  官  楊貴雄
                                    法  官  林銓正
                                    法  官  許必奇
以上正本證明與原本無異。
不得再抗告。
                                    書記官  廖素花
中    華    民    國    98    年    11    月    30    日


司法院資訊處製作；財團法人民間司法改革基金會備份。
